臺灣臺中地方法院刑事判決　　　　　　　　　　　　　九十一年度易字第二九三號
　　公　訴　人　臺灣臺中地方法院檢察署檢察官
　　被　　　告　戊○○
　　選任辯護人　吳莉鴦律師
右列被告因強制等案件，經檢察官提起公訴（九十年度偵字第二一六二０號），本院
判決如左：
    主  文
戊○○無罪。
    理  由
一、公訴意旨略以：被告戊○○與告訴人乙○○係屬連襟關係，均為丁○○之女婿，
    丁○○以其女即告訴人之妻鄭秀琴（已於九十年十月八日死亡）生前曾於民國八
    十五年向其借款新台幣（下同）三百八十萬元，尚未償還，委託被告代向告訴人
    索討。被告即與真實姓名年籍不詳之男子三人，基於犯意之聯絡，於九十年十一
    月十五日十時三十分許，夥同至台中縣豐原市○○路五十九巷一○○弄二十四號
    告訴人住處，由其中一名男子，持不詳物品抵住告訴人後頸部，並揚言「不要再
    讓我來第二次」等語，恐嚇告訴人，使其心生畏怖，足生危害於安全，並以此方
    式，迫使告訴人開立付款銀行為豐原市信用合作社三民分社，帳號五九七九，票
    號BN 0000000號，面額三百八十萬元，發票日為九十年十一月十五日，發票人為
    告訴人之即期支票乙紙，使其行無義務之事。被告等取得該紙支票後，即將之交
    付予丁○○，丁○○提示付款並獲兌現，因認被告涉犯有刑法第三百零四條第一
    項使人行無義務之事、第三百零五條恐嚇危害安全等罪嫌，且上開二罪，有方法
    與結果之牽連關係，應論以牽連犯云云。
二、按不能證明被告犯罪或其行為不罰者，應諭知無罪之判決，刑事訴訟法第三百零
    一條第一項定有明文。再按犯罪事實應依證據認定之，無證據不得推定其犯罪事
    實，刑事訴訟第一百五十四條，亦有規定。且告訴人之告訴，係以使被告受刑事
    訴追為目的，是其陳述是否與事實相符，仍應調查其他證據以資審認；而認定不
    利於被告之事實，須依積極證據，苟積極證據不足為不利於被告事實之認定時，
    即應為有利於被告之認定，更不必有何有利之證據，此有最高法院五十二年度台
    上字第一三００號、三十年度上字第八一六號判例可資參照。
三、公訴人認被告涉犯刑法第三百零四條第一項使人行無義務之事、第三百零五條恐
    嚇危害安全等罪嫌，無非以前揭事實，業據被害人乙○○指述歷歷，核與證人甲○○、ＳＩＴＩ－ＨＡＭＩＤＡＨ證述情節相符，並有現場圖及現場照片在卷可
    參；而上開支票業經兌現乙節，亦經證人丁○○證述無訛等為其主要論據。
四、訊據被告固坦承於前開時、地至告訴人住處要求告訴人開立支票償債等事實，惟
    堅詞否認有何恐嚇、強制之犯行，並辯稱：當天其係一人前往告訴人家索債，且
    支票係告訴人自願開立，並無恐嚇、強制等行為等語。經查：
（一）證人甲○○於警訊時證稱：「我有看見戊○○等三人來我家找乙○○」、「：
      ：：他們談些什麼話，我都聽不到，不清楚他們來意」等語，且證稱並未目睹
      被告戊○○等四人持兇器脅迫告訴人等語明確（均見偵查卷第十三、十四頁）
      ；而證人ＳＩＴＩ－ＨＡＭＩＤＡＨ於警訊時亦證稱並未目睹被告戊○○等四
      人架著被害人乙○○雙手上樓簽立支票，且聽不懂被害人與被告等之說詞，亦
      不了解意思，亦未注意歹徒是否持有兇器等情明確（見偵查卷第十二頁），則
      由前開二人證詞，自不足證明被告有恐嚇或以強暴脅迫手段使人行無義務之事
      等行為，尚難據為不利被告之認定。
（二）至告訴人即證人乙○○於本院審理時證稱：「：：：當天被告按電鈴，是我家
      印尼幫傭開門讓他們進來，連被告戊○○共四人，幫傭到樓上叫我下來，我下
      來時，他們四人都還在客廳，我媽當時在客廳看電視，被告就邀我到後面廚房
      去，這段時間都沒有對我怎麼樣，進廚房後，他就拿匯款單給我看，他說這筆
      錢要我負責，這一次是被告來第二次，被告及其中一名男子分別站在我的左右
      方，另一名男子站在我的正背後，用不明物體抵住我的頸部，好像是槍管的感
      覺，那名抵住我頸部的男子跟我說，是要到樓上開票給我還是到外面去談，我
      會恐懼，而且害怕我母親在外面受傷害，戊○○沒有上樓去，我就跟另兩名男
      子到二樓去，我走在前面，該二名男子走在後面，兩個人分別在左右方都摻著
      我的手，上樓梯的過程也是如此，兩名男子跟我進房間後，其中一名站在門口
      看守，另一名在我旁邊看我開支票，並且告訴我，不要再讓我來第二次，站在
      房門口的那個男子，手插在外套內的胸前，看起來好像有兇器，開完支票後，
      他們也不敢碰，叫我拿下去給戊○○，然後我就拿到廚房給戊○○，戊○○拿
      到支票後他們四人就一起離開了：：：事後曾經打過電話給我丈母娘，但是正
      確時間不記得了，當時是罵我丈母娘說他為什麼心地這麼狠。用不明物體抵住
      我後頸部的那個人，曾經出去後再進來，他可能是出去拿兇器：：：」等語（
      見本院九十一年二月一日審判筆錄），其於警訊時復指稱其中一名陌生男子走
      出至轎車內取出預藏槍械走進來，並用槍抵住其脖子質問等情（見偵查卷第五
      頁）。而本院訊問證人甲○○「當天是不是有外人進入廚房，然後出去外面，
      再進到你家？」、及其間有無人到客廳座時，其證稱中間皆無人離開過，且亦
      無人至客廳座等語（見本院九十一年三月十九日審判筆錄），則告訴人前開指
      稱持槍之人係出去取槍再進來用槍抵住其脖子質問等情，顯有不實。且由告訴
      人前開所稱「：：：我走在前面，該二名男子走在後面，兩個人分別在左右方
      都摻著我的手，上樓梯的過程也是如此，兩名男子跟我進房間後：：：」之證
      詞研判，堪認該二名男子當時須併肩而上樓，惟由告訴人所提其家中樓梯相片
      觀之（附本院卷），若兩人併行，幾難通行，則告訴人所為前開證詞，亦與常
      情不合。再參酌證人甲○○及ＳＩＴＩ－ＨＡＭＩＤＡＨ之前開證詞，及證人
      ＳＩＴＩ－ＨＡＭＩＤＡＨ當時亦在泡茶準備招待客人，亦據其證述在卷（見
      偵查卷第十二頁），則被告等若真有前開告訴人指述之恐嚇情節，其與告訴人
      之神色自當異於常人，證人等豈會毫無察覺？是告訴人前開指訴既有瑕疵可指
      ，復無其他證據足資證明其指訴與事實相符，依前揭判例所示，亦難據為對被
      告論罪科刑之依據。
（三）至公訴人雖另略謂被告至告訴人住處索債前，並未事先告知，衡諸常情，告訴
      人在事先毫無預見之情形下，豈肯自願開立面額三百八十萬之即期支票？且告
      訴人與被告或丁○○之間並無債務關係，縱其妻鄭秀琴生前與其母丁○○存有
      債務關係，然該筆債務係發生在八十五年間，歷時已久，鄭秀琴復已死亡，其
      權義關係若何並非告訴人所熟知，告訴人豈會未經向丁○○求證，即行開立鉅
      額支票？足見告訴人確係受被告等人言行恐嚇，致心生畏佈而開立支票云云。
      然告訴人即證人乙○○於本院審理時證稱：「：：：他（指被告）就拿匯款單
      給我看，他說這筆錢要我負責，這一次是被告來第二次：：：」等語（見本院
      九十一年二月一日審判筆錄），則被告既係第二次前往告訴人家，告訴人所稱
      第一次當亦係被告為索債而往；再參酌證人丙○○於本院審理時亦證稱其曾持
      匯款單至女婿即告訴人家質問如何處理該筆債務等事實（見本院九十一年三月
      一日審判筆錄），故告訴人於事前即知前開債權債務事宜堪以認定。則被告既
      係第二次前往，告訴人即早已瞭然於胸，且又有前開匯款單為憑，又何須向丁○○求證？況告訴人於事後更曾以電話通知證人丁○○向被告收取其所開支票
      並要求返還前開匯款單等情，亦據證人丁○○於本院審理時證述明確（見本院
      九十一年二月一日審判筆錄），則公訴人前開推論核與事實不符，亦難據為不
      利被告之認定。
（四）又前開現場圖、現場照片僅足證明告訴人家中之情形，並不足證明被告有公訴
      人所指前開恐嚇及強制之犯行，亦即不足證明要證事實之存在，即無關連性，
      自無證據能力可言。
（五）證人乙○○於本院證稱其於事後曾經打過電話予其丈母娘丁○○，業如前述，
      核與前開證人丁○○證詞相符。惟證人乙○○復證稱其當時打電話係罵其丈母
      娘為何心地這麼狠，並非要證人丁○○向被告拿錢，亦非要求寄還匯款單，亦
      如前述；然證人乙○○於偵查中證稱其未打電話予證人丁○○（見偵查卷第三
      十七頁），於本院審理時始承認前開打電話之事，若其當時打電話真係罵其丈
      母娘即證人丁○○，實無隱瞞之必要，況其於警訊時復稱因受到驚嚇很久不能
      言詞，始遲至隔日才報案等語（見偵查卷第五頁反面），則既不能言語，為何
      又可打電話？且既受驚嚇或恐嚇，為何又敢罵其丈母娘？是當以證人丁○○前
      開證稱告訴人於事後更曾以電話通知其向被告收取告訴人所開支票並要求返還
      前開匯款單等情，較為可採。
（六）至依前開證人甲○○、ＳＩＴＩ－ＨＡＭＩＤＡＨ之證詞可知當時被告確係偕
      同真實姓名年籍不詳之男子三人至告訴人家中無訛。被告所辯當天其係一人前
      往告訴人家索債云云，固不足採；惟事實審法院對於證據之取捨，依法雖有自
      由判斷之權，然積極證據不足證明犯罪事實時，被告之抗辯或反證縱屬虛偽，
      仍不能以此資為積極證據應予採信之理由（最高法院三十年度上字第四八二號
      判例參照）；則被告縱有偕同真實姓名年籍不詳之男子三人前往告訴人家索債
      之事實，惟尚不足證明彼等有恐嚇及強制之犯行，尚難據此而為不利被告之認
      定。
（七）此外，復查無其他積極證據足資證明被告有何公訴人所指之犯行，依前揭說明
      ，不能證明被告犯罪，自應諭知被告無罪之判決。
五、據上論斷，應依刑事訴訟法第三百零一條第一項，判決如主文。
中      華      民      國    九十一    年      四      月    二十五    日
                                    臺灣台中地方法院刑事第七庭
                                        法  官  陳  卿  和
右正本證明與原本無異。
如不服本判決，應於送達後十日內向本院提出上訴狀 （須附繕本） ，上訴於台灣高
等法院台中分院。
                                        書記官
中      華      民      國    九十一    年      四      月    二十五    日
